臺灣高等法院高雄分院民事判決
111年度上易字第116號
上  訴  人  陳俊仁  
訴訟代理人  林致佑律師
被 上訴 人  詹景惠  
訴訟代理人  翁旭紳律師
上列當事人間請求返還借款事件，上訴人對於中華民國111年1月
27日臺灣屏東地方法院110年度訴字第332號第一審判決提起上訴
，本院於民國111年6月8日言詞辯論終結，判決如下：
    主  文
上訴駁回。
第二審訴訟費用由上訴人負擔。
    事實及理由
一、被上訴人主張：伊於民國103 年10月間投資上訴人所經營之
    鰻魚池生意（下稱系爭合夥），嗣後退出，經結算上訴人應
    給付伊新臺幣（下同）585,982元，伊僅請求58萬元。爰依
    兩造間投資契約，請求上訴人給付58萬元及法定利息等情，
    並聲明：上訴人應給付被上訴人58萬元，及自支付命令聲請
    狀繕本送達翌日起清償日止，按週年利率5％ 計算之利息。
二、上訴人則以：被上訴人曾自上訴人處取走價值100萬元之鰻
    魚商品（下稱系爭貨物），扣除被上訴人代為償還訴外人蘇
    火塗之借款債務20萬元，尚欠上訴人80萬元。兩造於本件起
    訴前調解時，因被上訴人提出結算金額為585,982元，上訴
    人為求促進調解成立，才在未實際結算，表示如被上訴人同
    意返還上開80萬元，即同意上開結算金額，惟因被上訴人未
    同意返還80萬元予上訴人，故上開結算金額並不正確，並以
    前開被上訴人應返還之80萬元債權主張抵銷等語，資為抗辯
    ，並聲明：被上訴人之訴駁回。
三、原審判決被上訴人勝訴，上訴人不服提起上訴，聲明：㈠原
    判決廢棄；㈡被上訴人於第一審之訴駁回。被上訴人則聲明
    ：上訴駁回。
四、不爭執事項：
　㈠被上訴人於103 年10月間投資上訴人所經營之鰻魚池生意，
    因被上訴人聲明退夥，兩造應予結算。
　㈡兩造在調解時，被上訴人提出合夥結算金額為585,982元。
五、本件之爭點為：
　㈠兩造就系爭合夥是否曾經結算？被上訴人可請求之金額為若
    干？
　㈡上訴人所為抵銷抗辯，是否於法有據？
六、本院之判斷：　　
　㈠兩造就系爭合夥是否曾經結算？被上訴人可請求之金額為若
    干？　
　⒈按當事人於訴訟上所為之自認，於辯論主義所行之範圍內有
    拘束當事人及法院之效力，法院應認其自認之事實為真，以
    之為裁判之基礎，在未經自認人合法撤銷其自認前，法院不
    得為與自認之事實相反之認定。而自認之撤銷，自認人除應
    向法院為撤銷其自認之表示外，尚須舉證證明其自認與事實
    不符，或經他造同意者，始得為之。
　⒉經查：
　⑴上訴人雖稱兩造就系爭合夥尚未結算，被上訴人所主張之585
    ,982元係指如被上訴人同意返還80萬元才成立云云。惟上訴
    人於原審已陳稱：被上訴人交付給我的款項都是投資我經營
    鰻魚池，經「我」結算結果，我應該給付585,982元給被上
    訴人，被上訴人則全部退出投資等語（見原審卷第44頁）；
    且於原審再次訊問就被上訴人投資鰻魚池「結算結果」，應
    給付上訴人58萬元部分有無意見之際，上訴人再次稱：沒有
    意見（見原審卷第120頁）。上訴人於上訴後始改稱未實際
    結算，前述585,982元之結算金額係如被上訴人同意返還80
    萬元方成立云云，然被上訴人否認，上訴人復未能證明上揭
    自認與事實有何不符之處，上訴人上開自認應認為真實。
　⑵況證人即兩造調解時之屏東縣九如鄉公所調解委員甲○○證稱
    ：當時是乙○○提出調解聲請，調解當天丙○○說欠他鰻魚的錢
    ，後來問清楚了才知道是投資款，丙○○要求乙○○返還那筆錢
    ，當時沒有講金額，乙○○同意，但要求丙○○所積欠鰻魚的萃
    取液（即系爭貨物）款項也要還，丙○○就說鰻魚的投資款先
    算，兩造一起算，有互相討論算出一個金額，我記得是50幾
    萬，但詳細數字忘記了，據我所知，投資款的部分應該算有
    說好了，因乙○○也說好了，就依照丙○○的計算，鰻魚投資款
    講完了再講鰻魚萃取液的部分，但因為後來就鰻魚萃取液部
    分，丙○○主張說要賣出的那部分扣掉鰻魚的投資款，乙○○不
    同意，並說要結算就要一起結算，所以鰻魚的投資款也沒有
    簽調解筆錄等語（見本院卷第59-61頁）。因證人甲○○與兩
    造並無利害關係，僅為兩造間之糾紛進行調解，且證人甲○○
    所證稱未簽調解筆錄之原因係因鰻魚萃取液（即系爭貨物）
    部分無法達成共識，故方未製作調解筆錄之情，亦與上訴人
    於原審所稱：因為我「另外」要求被上訴人欠我的錢（按：
    指系爭貨物之貸款）要還我，但被上訴人不同意，因此調解
    不成立等語相符（見原審卷第45頁），證人甲○○前揭證詞自
    屬可信。兩造於調解時既係「分別」就系爭合夥投資款及系
    爭貨物爭議計算金額，且先就系爭合夥之部分相互討論，並
    計算出被上訴人可取回585,982元之投資金額，堪認系爭合
    夥已經結算，且經結算後上訴人應返還被上訴人之投資金額
    ，即為585,982元。至兩造最終未簽立調解筆錄，由證人甲○
    ○之證詞及上訴人前述自承，實係因兩造就系爭貨物爭議未
    達成共識所致，與系爭合夥被上訴人可取回之投資款數額無
    涉。上訴人主張前開金額係指如被上訴人同意返還80萬元方
    成立，系爭合夥未實際結算云云，自難採信。是本件被上訴
    人僅請求上訴人給付58萬元，即屬有據。
　㈡上訴人所為抵銷抗辯，是否於法有據？　　
　⒈按當事人主張有利於己之事實者，就其事實有舉證責任，民
    事訴訟法第277條定有明文。是主張法律關係存在之當事人
    ，須就該法律關係發生所須具備之特別要件，負舉證之責任
    。又同法第400條第2項對經裁判之抵銷數額，復明定有既判
    力，則主張抵銷之當事人，就其主張抵銷之債權及數額確實
    存在之事實，同負舉證之責。
  ⒉上訴人雖以被上訴人以低價向上訴人購買系爭貨物，積欠系
    爭貨物買賣價金80萬元，主張抵銷云云。惟被上訴人既否認
    曾向上訴人買受並取得系爭貨物，則上訴人就兩造針對系爭
    貨物已達成買賣合意乙節，依上揭論述自應舉證。而再查：
　⑴證人即曾借款予上訴人之蘇火塗到場證稱：因被上訴人及蔡
    慶文介紹，而在102年借780萬元給上訴人，但到105年都沒
    還，後來上訴人有將房子設定680萬元的抵押權給我，差額1
    00萬元由我們4個人（指兩造、證人蘇火塗及蔡慶文；以下
    均同）討論約定到上訴人處拿價值100萬元的貨（按：指鰻
    魚萃取液，即系爭貨物，下同），把貨賣掉後再把錢還給我
    ，當時是我與蔡慶文去拿100萬元的貨，載到蔡慶文那裏，
    再由被上訴人幫上訴人賣，後來只有賣（出）20萬元，所以
    只有還我20萬元，被上訴人是幫上訴人賣東西，賣多少再還
    我多少，我拿到20萬元後，就跟被上訴人與蔡慶文一起到上
    訴人處，說80萬元要由上訴人還，但不知道被上訴人賣剩下
    的貨怎麼處理，當時4個人有討論到因為兩造本來應該就是
    經銷關係，被上訴人才好意幫忙賣貨，用賣得價金來還我錢
    ，所以被上訴人是幫上訴人賣，不是取得上開產品等語（見
    原審卷第120-122頁、第125頁）。證人蔡慶文則證稱：當時
    100萬元值多少貨是我們4個人討論出來的，因為當時上訴人
    說沒有錢還但有貨，我們討論結果說把上訴人的貨拿出來賣
    ，賣多少算多少，來還蘇火塗錢，印象中分兩次，兩次都是
    我跟蘇火塗一起去載，被上訴人有幫忙賣，我跟被上訴人總
    共賣了20萬元，賣出去的錢就交給蘇火塗，後來發現產品到
    期，就沒有再賣，沒有賣出去的貨是放在我的一個空房子那
    邊，後來我把房子賣掉時，那些貨就當作廢棄物處理等語（
    見原審卷第71頁、第123-125頁）。
　⑵經核證人蘇火塗與蔡慶文，就自上訴人處取得系爭貨物之目
    的，係為以出售予第三人後所得款項清償上訴人積欠蘇火塗
    之100萬元債務，且系爭貨物之數量係由兩造與證人討論，
    而自上訴人處取得系爭貨物後係放置於蔡慶文處等情證述相
    一致，復與兩造本件系爭合夥無涉，參以上訴人於原審亦自
    承：被上訴人當時是因為要幫忙處理我跟蘇火塗間的債務問
    題幫我賣貨，而拿走100萬元的貨等語（見原審卷第126頁）
    ，其等證詞自均屬可信。由上揭證人蔡慶文之證詞，系爭貨
    物之價值既係由包括兩造及證人蘇火塗、蔡慶文討論而得，
    上訴人所稱係被上訴人見有利可圖方向上訴人提議購貨賺取
    差價云云，即難採信。又上訴人稱如係代售，應係待被上訴
    人售出後再交付所代售之商品數量，而非一次性交付系爭貨
    物，且未經售出之系爭貨物亦未由被上訴人返還，故兩造間
    實係買賣云云，然一般交易市場，代售貨物者先自製造商處
    取得相當數量貨物，以利銷售，乃屬常見，上訴人僅以系爭
    貨物係一次性交付，主張兩造間係買賣，即難憑信。況上訴
    人無法提出由被上訴人自行前往取貨之證據（見本院卷第59
    頁），又系爭貨物既均存放於證人蔡慶文處，其後亦因已逾
    保存期限由證人蔡慶文自行以廢棄物處理，業據證人蔡慶文
    證述如上，在上訴人未為其他舉證，難認被上訴人已取得系
    爭貨物之所有權。是依證人蘇火塗及蔡慶文之上述證詞，堪
    認上訴人僅係將系爭貨物委由被上訴人及證人蔡慶文出售與
    第三人，再以所得款項清償上訴人積欠蘇火塗之債務，難認
    兩造就系爭貨物已達成買賣之合意。
　⒊綜上，上訴人既未能舉證已與被上訴人就系爭貨物達成買賣
    合意，而出售並交付系爭貨物予被上訴人，上訴人以被上訴
    人積欠系爭貨物之買賣價金80萬元，而以此主張抵銷，難認
    有據而無理由。
七、綜上所述，本件被上訴人依兩造間之投資契約，請求上訴人
    給付其58萬元，及自110年3月13日起至清償日止，按週年利
    率5％ 計算之利息，為有理由，應予准許。從而原審為上訴
    人敗訴之判決，並無不合。上訴論旨指摘原判決不當，求予
    廢棄改判，為無理由，應駁回上訴。又本件事證已明，兩造
    其餘攻防及證據，經斟酌後認均不足以影響本判決之結果，
    爰不逐一論述。
八、據上論結，本件上訴為無理由，依民事訴訟法第449條第1項
    、第78條，判決如主文。
中　　華　　民　　國　　111 　年　　6 　　月　　29　　日
                          民事第二庭
                               審判長法  官  黃國川
                                     法  官  何佩陵
                                     法  官  李怡諄
以上正本證明與原本無異。
本件不得上訴。
中　　華　　民　　國　　111 　年　　6 　　月　　29　　日
                                     書記官  梁美姿